【裁判字號】    99,上訴,1064
【裁判日期】    990907
【裁判案由】    違反毒品危害防制條例
【裁判全文】
臺灣高等法院高雄分院刑事判決        99年度上訴字第1064號
上  訴  人  臺灣高雄地方法院檢察署檢察官
被      告    甲○○
選任辯護人   蔡長佑   律師
上列上訴人因被告違反毒品危害防制條例案件，不服臺灣高雄地
方法院98年度訴字第1667號中華民國99年5 月11日第一審判決（
起訴案號：臺灣高雄地方法院檢察署97年度偵續字第424 號），
提起上訴，本院判決如下：
    主  文
上訴駁回。
    理  由
一、公訴意旨略以：被告甲○○與陳美蘭（已另行判決）2 人為
    同居關係，均明知海洛因係毒品危害防制條例第2 條第2 項
    第1 款所列之第一級毒品，不得持有、販賣，竟與陳美蘭共
    同基於販賣第一級毒品海洛因以營利之犯意聯絡，先於民國
    （以下同）96年10月間某日前起迄97年3 月17日中午12時前
    某時止，由被告甲○○負責出資，而由陳美蘭以門號000000
    0000號之行動電話，與姓名、年籍不詳，綽號「宗輝」之成
    年男子所使用門號0000000000之行動電話聯絡後，以不詳之
    代價，在高雄縣大寮鄉某處，向綽號「宗輝」之成年男子，
    販入數量不詳之第一級毒品海洛因後，再由陳美蘭以其所有
    門號0000000000號之行動電話，與曾昭銘所使用門號000000
    0000號之行動電話聯絡，約在高雄縣大寮鄉○○號○○道路下
    之某統一超商旁，以每次新臺幣（下同）9,000 元或10,000
    元之代價，各販賣重量不詳之第一級毒品海洛因1 包予曾昭
    銘，前後共7 次（其中包括97年3 月17日該次交易價格為9,
    000 元，共6 次，另1 次交易價格則為10,000 元 ）。被告
    甲○○與陳美蘭又另基於共同販賣第一級毒品海洛因以營利
    之犯意聯絡，由被告甲○○實際出資，陳美蘭以門號000000
    0000號之行動電話，與綽號「宗輝」之男子所使用門號0000
    000000號之行動電話聯絡後，另以300,000 元之代價，於97
    年3 月26日案發前3 、4 天，在高雄縣大寮鄉某處，向綽號
    「宗輝」之成年男子，販入第一級毒品海洛因2 包（後分裝
    成5 包，合計淨重77.45 公克，純度62.43%，純質淨重48.
    35公克），置放於被告甲○○與其位於高雄縣鳳山市○○○
    路89號Ｈ棟14樓之住處內。嗣警方於97年3 月26日下午4 時
    25分許，持搜索票前往陳美蘭、被告甲○○之前開處所搜索
    ，當場查獲被告甲○○、陳美蘭，並扣得被告甲○○、陳美
    蘭所共有之海洛因5 包（合計淨重77.45 公克，純度62.43%
     ， 純質淨重48.35 公克）、供分裝及殘留第一級毒品海洛
    因所用吸管杓2 支、電子磅秤1 台、陳美蘭所有供販毒聯絡
    所用門號0000000000號之行動電話1 支（含SIM 卡）、預備
    供分裝第一級毒品海洛因所用之夾鍊袋2 包，及與本案犯罪
    無關之安非他命1 包（驗前淨重1.871 公克，驗後淨重1.86
    6 公克）、安非他命吸食器2 組，及現金3,812,500 元、美
    元49 9元、柬埔寨幣7,000 元，及不詳人士所有門號000000
    0000號之行動電話1 支（含SIM 卡），因認被告甲○○涉有
    毒品危害防制條例第4 條第1 項之共同販賣第一級毒品罪嫌
    。
二、公訴人認被告甲○○涉有共同販賣第一級毒品罪嫌，主要係
    以證人陳美蘭、曾昭銘之證述，及有扣案第一級毒品海洛因
    可証等語，為其論據。
三、訊據被告甲○○堅詞否認共同販賣毒品海洛因，辯稱：我沒
    有販賣毒品，陳美蘭也沒有說錢是我們2 人一起出的，曾昭
    銘是陳美蘭在認識我之前就認識，我一直叫陳美蘭不要與他
    往來，怎麼可能賣毒品給他，如果我是販賣毒品，我住處不
    會放那麼多錢等語。經查：
（一）證人陳美蘭於警、偵詢中陳稱：扣案毒品均為我所有，我
      和甲○○係同居關係，毒品是我向宗輝所購買，我也向曾
      昭銘買過毒品，買毒品的錢來自甲○○，但甲○○是事後
      才知道我拿他的錢去買毒品，我買來的毒品甲○○也有一
      起施用，但甲○○並無販賣毒品等語，該證人陳美蘭亦於
      原審陳稱：甲○○並無和我一起賣毒品，我有向綽號宗輝
      之男子買毒品，我之前也向曾昭銘買過毒品，買毒品的錢
      部分是甲○○給我生活費存下來，部分是我媽媽給我，我
      買回來的毒品就是供我跟甲○○施用，因1 次買大量毒品
      ，價格比較便宜，所以我才買30萬元，甲○○曾經開車載
      我去向曾昭銘買過毒品，沒有載我去賣毒品給曾昭銘等語
      ，從上開證人陳美蘭歷次之供述，僅得證明扣案毒品係證
      人陳美蘭所購買，且證人陳美蘭購買毒品之金錢部分來自
      被告甲○○所給與之生活費用，而被告甲○○事先就證人
      陳美蘭購買扣案毒品之事並不知情，尚不足以證明被告甲
      ○○與證人陳美蘭係以由被告甲○○出資，證人陳美蘭購
      買毒品後再加以販賣之分工方式共同販賣第一級毒品海洛
      因。況且證人陳美蘭雖有證述其購買毒品之金錢，部分來
      自被告甲○○給其之生活費用，且買來之毒品有與被告甲
      ○○一同施用，惟均未證述被告甲○○係為與其共同販賣
      毒品，而出資由其購入毒品海洛因後加以販賣，是尚難僅
      因被告甲○○與證人陳美蘭係同居關係，且證人陳美蘭購
      買毒品之金錢部分來自被告甲○○所給之生活費用，被告
      甲○○亦有施用證人陳美蘭所購入之毒品海洛因等情，即
      遽推論被告甲○○與證人陳美蘭共同出資購買扣案毒品，
      並由證人陳美蘭負責販賣，而有販賣第一級毒品之犯意聯
      絡及行為分擔，並認被告甲○○有起訴書所指與證人陳美
      蘭共同販賣第一級毒品共7 次之事實。
（二）證人曾昭銘於警、偵詢中陳稱：我自96年10月起開始跟陳
      美蘭購買海洛因，我大約共向陳美蘭購買過7 至8 次海洛
      因，購買海洛因金額每次9,000 元至18,000元不等，我最
      後一次購買海洛因是在97年3 月17日中午12時許，在高雄
      市○○號○路下方一家7-11超商前以9,000 元向陳美蘭購得
      重半錢之海洛因1 包等語，該證人曾昭銘並於原審審理中
      具結證稱：我有向陳美蘭買過毒品，但我只看過甲○○1
      次，是有次我向陳美蘭買毒品時，陳美蘭由甲○○開車載
      她過來，陳美蘭跟我說那是她同居人，我跟陳美蘭交易毒
      品時，只有陳美蘭下車跟我交易毒品，甲○○把車開到前
      面等都沒有下來，除此以外，陳美蘭都是自己1 個人來跟
      我交易毒品等語，由證人曾昭銘歷次之供述亦可知，證人
      曾昭銘均僅明確證述其毒品海洛因係向證人陳美蘭購買，
      且未與被告甲○○有所接觸，亦未證述被告甲○○有與證
      人陳美蘭共同販賣毒品之行為，且證人曾昭銘於警、偵詢
      時均未提及被告甲○○，僅於原審審理中訊問時證述有1
      次與證人陳美蘭交易毒品時，有看到被告甲○○開車載證
      人陳美蘭過來等語，惟被告甲○○即使確實曾開車載證人
      陳美蘭前去與證人曾昭銘交易毒品之地點，但在無其他證
      據可資佐証該次之同行，被告知情毒品交易事實，甚而其
      交易毒品係2 人共謀之結果，尚難僅以被告甲○○曾開車
      載證人陳美蘭至證人陳美蘭交易毒品之地點，而認定被告
      甲○○確實係與證人陳美蘭基於販賣第一級毒品之犯意聯
      絡，而共同販賣毒品海洛因給證人曾昭銘。況且證人曾昭
      銘本身亦有販賣毒品之案件於法院審理中，而證人陳美蘭
      上開亦有證述稱被告曾開車載其前往向證人曾昭銘購買毒
      品，加之證人曾昭銘曾於證人陳美蘭之案件中改證稱未向
      證人陳美蘭購買毒品，可見證人曾昭銘之供詞反覆，可信
      性不足，是以證人曾昭銘證述看到被告甲○○載陳美蘭之
      該次交易，究竟係證人曾昭銘向證人陳美蘭購買毒品，抑
      或是證人陳美蘭向證人曾昭銘購買毒品，其間尚有疑義，
      不能証明被告甲○○共同販賣毒品。至被告與實際販賣之
      陳美蘭有同居共財之同居關係，雖主要生活財源由被告供
      應，若主要收入交由同居女方負責保管支應與常情並無不
      合，若該負責掌管收入之女方即陳美蘭以家庭收入購毒販
      毒，若無其他積極證據被告知情或甚而謀允，尚難僅因購
      毒財源係被告所賺逕認被告必有同謀。
（三）本件雖扣有大量之第一級毒品海洛因，惟證人陳美蘭於警
      、偵詢及原審均稱扣案毒品係伊所購，而未指証與被告甲
      ○○共有該毒品，已如前述，上開證人陳美蘭、曾昭銘之
      證述均不足以證明被告甲○○有起訴書所指之販賣第一級
      毒品犯行，且又無其他證人，及如通訊監察譯文、通聯紀
      錄等證據可資佐証之情形下，尚難證明證人陳美蘭所販賣
      之毒品海洛因，係被告甲○○為與證人陳美蘭共同販賣而
      出資購買，而與陳美蘭有共同販賣毒品之犯意聯絡，自難
      僅因證人陳美蘭購入大量第一級毒品海洛因並加以販賣，
      而其購毒之金錢部分來自被告甲○○給與證人陳美蘭之生
      活費，即遽認與證人陳美蘭為同居關係之被告甲○○，就
      證人陳美蘭販賣毒品之犯行，有犯意聯絡及行為分擔，而
      以販賣第一級毒品之刑責相繩，因扣案毒品是陳美蘭個人
      所購，是扣案毒品仍不能為不利被告甲○○之証明。
    綜上所述，因證人曾昭銘陳稱係向陳美蘭購買毒品，而証人
    陳美蘭亦陳稱係伊販賣毒品給曾昭銘，該2 人交易雙方均未
    提及被告甲○○參與販賣毒品，自不得遽指被告甲○○涉入
    販賣毒品，又本件扣案之毒品海洛因，證人陳美蘭於警、偵
    詢及原審均稱扣案毒品係伊所購，而未指証與被告甲○○共
    同購買該毒品，亦不能遽認被告甲○○共同販入該扣案毒品
    ，故尚難認被告甲○○共同販賣毒品，此外復查無其他積極
    確切証据証明被告甲○○有共同販賣毒品犯罪情事，其犯罪
    即屬不能証明。
四、原審以不能証明被告甲○○犯罪，依法諭知無罪，核無不合
    ，檢察官上訴指摘原判決不當，為無理由，應予駁回。
據上論結，應依刑事訴訟法第368 條，判決如主文。
本案經檢察官林應華到庭執行職務。
中    華    民    國    99    年    9     月    7     日
                  刑事第八庭    審判長法  官 洪兆隆
                                      法  官 郭玫利
                                      法  官 張盛喜
以上正本證明與原本無異。
本判決被告不得上訴。
檢察官如不服本判決應於收受本判決後10日內向本院提出上訴書
狀，其未敘述上訴理由者，並得於提起上訴後10日內向本院補提
理由書狀（均須按他造當事人之人數附繕本）「切勿逕送上級法
院」。
中    華    民    國    99    年    9     月    7     日
                                      書記官 黃一秋

司法院資訊處製作；財團法人民間司法改革基金會備份。
